臺灣嘉義地方法院刑事判決
110年度訴字第517號
公  訴  人  臺灣嘉義地方檢察署檢察官
被      告  黎氏喜


選任辯護人  李佳玟律師(法扶律師)
上列被告因違反戶籍法等案件，經檢察官提起公訴（110年度偵
字第4108號、110年度偵字第5023號、110年度偵字第5323號、11
0年度偵字第5524號、110年度偵字第6644號），本院判決如下：
    主  文
黎氏喜犯如附表二所示各罪，各宣告如附表二所示之刑及沒收。
應執行有期徒刑柒月，如易科罰金，以新臺幣壹仟元折算壹日。
沒收部分併執行之。
    犯 罪 事 實
一、黎氏喜明知任何人不得媒介外國人非法為他人工作，竟意圖
    營利，基於媒介外國人非法工作之犯意，分別於附表一所示
    之時間，媒介附表一所示之越南籍失聯移工、雇主，讓該等
    失聯移工在附表一所示之時間、地點，以附表一所示之待遇
    ，從事看護工作，並從中抽取仲介費用（最後僅附表一編號
    1、2之部分，有實際收取）。嗣經內政部移民署南區事務大
    隊嘉義縣專勤隊（下稱嘉義縣專勤隊）分別於附表一所示之
    時間查獲該等失聯移工，始悉上情。
二、案經嘉義縣專勤隊報請臺灣嘉義地方檢察署檢察官偵查起訴
    。
    理  由
一、本案以下作為判決基礎所引用的證據，檢察官、被告黎氏喜
    及辯護人均同意作為證據（本院卷91至104頁、174頁），本
    院審酌該等證據之取得，並無違法或不當等不適宜作為證據
    的情形，自均具有證據能力。
二、上揭犯罪事實，業據被告坦白承認（本院卷89、174至175頁
    ），復有附表二「證據名稱及出處」欄所示之證據為證，且
    本案附表一所示之失聯移工，均稱呼被告為仲介，已難認被
    告未從中獲取利益，且被告確實有實際向失聯移工取得仲介
    費用（除因工作時間過短即遭查獲，而未實際取得外），故
    被告有藉由媒介外國人非法為他人工作，而從中牟利之意圖
    甚明。從而，本案事證明確，被告犯行堪以認定。
三、論罪科刑：
  ㈠按任何人不得媒介外國人非法為他人工作，就業服務法第45
    條定有明文，乃被告竟意圖營利而媒介附表一所示之外國人
    非法為他人工作，因而違反上開規定。故核被告所為均係犯
    就業服務法第64條第2項之意圖營利而違反不得媒介外國人
    非法為他人工作之規定罪。被告所犯如附表一所示各罪，犯
    意各別，行為互殊，應予分論併罰。
  ㈡本院審酌被告：⑴國中畢業之智識程度；⑵已婚，平常與配偶
    同住之家庭狀況；⑶無業，經濟狀況普通；⑷患有坐骨神經炎
    、偏頭痛，配偶亦患有糖尿病等疾病，此有德家診所、國泰
    診所出具之診斷證明書各1份為證（本院卷77至79頁）；⑸於
    110年間在嘉義縣新港鄉安和村從事志工服務，有感謝狀影
    本1紙在卷可憑（本院卷75頁）；⑹無犯罪前科，有臺灣高等
    法院被告前案紀錄表在卷可佐；⑺前於106年、107年間因違
    法媒介2名外國人為他人工作，而經嘉義縣政府裁處罰鍰新
    臺幣（下同）20萬元，此有嘉義縣政府裁處書影本1份在卷
    可憑（嘉勤7988卷54頁），卻仍再犯本案犯行，足見其不思
    悔悟及漠視法令規範之態度；⑻犯後於本院審理時坦承犯行
    等一切情狀。本院認分別量處如主文所示之刑，及諭知易科
    罰金之折算標準，應屬適當。另衡酌被告為本案數次犯行，
    罪名同一、模式相似，倘以實質累加之方式定應執行刑，則
    處罰之刑度顯將超過其行為之不法內涵，再兼衡被告為本案
    各次犯行之期間尚屬接近，以及上揭各項情狀，爰定其應執
    行如主文所示之刑，及諭知易科罰金之折算標準。
四、沒收部分：
    附表一編號1所示之失聯移工阮氏銀，受僱於蔡美華之期間
    共計85日（109年11月28日至110年2月20日），惟其實際領
    取看護費用之日數僅79日乙節，有蔡美華提出之薪資計算表
    1紙為證（嘉勤7700卷32頁），故被告此部分領取之仲介費
    用應共計1萬5,800元（200元×79日=1萬5,800元）；另被告
    實際從附表一編號2所示之失聯移工謝氏香收取之仲介費用
    共計4,000元乙節，則據被告供陳在卷（本院卷89頁）。被
    告所收取之上揭仲介費用，即係其為附表一編號1、2犯行之
    犯罪所得，雖未據扣案，仍應依刑法第38條之1第1項前段、
    第3項規定，在各罪主文項下宣告沒收，並於全部或一部不
    能沒收或不宜執行沒收時，追徵其價額。
五、不另為無罪諭知部分：
  ㈠公訴意旨另以：被告為附表一編號1所示犯行時，尚與附表一
    編號1之失聯移工阮氏銀共同意圖為自己不法之所有，基於
    詐欺取財之犯意聯絡，向雇主蔡美華謊稱阮氏銀為領有國民
    身分證之「范英桃」，致蔡美華陷於錯誤，而同意以每日2,
    200元之代價僱用被告。直至110年2月間止，阮氏銀共向蔡
    美華詐得16萬6,200元之看護費用，被告並從中取得每日200
    元之仲介費用。因此認被告與阮氏銀涉犯刑法第339條第1項
    之詐欺取財罪嫌等語（阮氏銀之部分，由本院另行審結）。
  ㈡檢察官對於起訴之犯罪事實，應負提出證據及說服之實質舉
    證責任。倘其所提出之證據，不足為被告有罪之積極證明，
    或其指出證明之方法，無法說服法院以形成被告有罪之心證
    者，應貫徹無罪推定原則，刑事妥速審判法第6條定有明文
    。又刑事訴訟法第156條第2項規定，被告雖經自白，仍應調
    查其他必要之證據，以察其是否與事實相符。立法目的乃欲
    以補強證據擔保自白之真實性；亦即以補強證據之存在，藉
    之限制自白在證據上之價值。而所謂補強證據，則指除該自
    白本身外，其他足資以證明自白之犯罪事實確具有相當程度
    真實性之證據而言。
  ㈢公訴人認被告涉犯上開罪嫌，無非係以被告之自白、證人即
    共同被告阮氏銀、證人蔡美華之供述、被告與阮氏銀間之通
    聯、對話紀錄翻拍照片等為其論據。而被告於本院審理時亦
    坦承本案犯行。
  ㈣惟查：阮氏銀自109年11月28日至110年2月20日止，每日均負
    責照顧蔡王玉珍，未曾間斷，且這段期間基本上都是每10日
    領取1次薪水乙節，業據證人蔡美華證陳在卷（嘉勤7700卷3
    頁），復有收據2張、薪資計算表1份為證（嘉勤7700卷12至
    13頁、32頁），核與阮氏銀供稱都是固定做完10天領1次薪
    水等語相符（本院卷175頁）。由阮氏銀受僱於蔡美華之期
    間長達近3個月，且是每做完10日才領取薪水，以及最後係
    因其遭嘉義縣專勤隊查獲後始中斷僱傭關係各節觀之，阮氏
    銀所提供之看護服務基本上是受到蔡美華之肯定，已滿足蔡
    美華所需，蔡美華始會持續僱用阮氏銀並依約給付薪資，故
    阮氏銀向蔡美華取得之薪資，乃係其所付勞務之合理對價。
    縱使阮氏銀在最初時係向蔡美華謊稱為「范英桃」，而有欺
    瞞行為，但在蔡美華同意僱用阮氏銀當下，雙方僱傭關係已
    經成立，在蔡美華未撤銷其上揭意思表示前，該僱傭關係自
    仍屬有效，則阮氏銀基於此僱傭關係而付出勞力，進而取得
    薪資，自屬有法律上之正當權源，並非不應或不能取得之財
    物，要難謂有何不法所有之可言。被告並基於其與阮氏銀間
    之內部關係，向阮氏銀收取仲介費用，同樣亦難認無法律上
    之正當權源。從而，公訴意旨認為被告、阮氏銀因向蔡美華
    聲稱阮氏銀為我國人民「范英桃」，致蔡美華陷於錯誤，而
    分別詐得仲介費用、看護費用云云，容有誤會。
  ㈤綜上所述，被告對於上揭犯行雖坦白承認，然本案依檢察官
    所提出之其他證據，尚不足以補強被告所為之自白，依法本
    應為無罪之諭知，惟此部分與上揭本院認定有罪之部分，具
    有想像競合犯之裁判上一罪關係，爰不另為無罪之諭知。
據上論斷，應依刑事訴訟法第299條第1項前段，就業服務法第45
條、第64條第2項，刑法第11條前段、第41條第1項前段、第8項
、第51條第5款、第38條之1第1項前段、第3項，判決如主文。
本案經檢察官陳美君提起公訴、檢察官葉美菁到庭執行職務
中　　華　　民　　國　　111 　年　　4 　　月　　15　　日
                  刑事第三庭    審判長法  官  吳育霖
                                      法  官  方宣恩
                                      法  官  張佐榕
以上正本證明與原本無異。
如不服本判決，應於判決送達後20日內，向本院提出上訴狀。
中　　華　　民　　國　　111 　年　　4 　　月　　15　　日
                                      書記官　連彩婷
附錄本判決論罪科刑法條
就業服務法第45條
任何人不得媒介外國人非法為他人工作。

就業服務法第64條第2項
意圖營利而違反第 45 條規定者，處 3 年以下有期徒刑、拘役
或科或併科新臺幣 120 萬元以下罰金。

附表一：
編 號 移工姓名 雇主姓名/ 看護對象 仲介及工作地點 仲介時間（即開始工作時間） 查獲日期（即工作結束時間） 薪資 （新臺幣） 仲介費用 （新臺幣） 1 NGUYEN THI NGAN（中文姓名：阮氏銀） 蔡美華/ 蔡美華之母蔡王玉珍 嘉義縣○○鄉○○村○○○00號蔡美華住處 109年11月28日 110年2月20日 每日2,200元或1,800元、每10日支付 每日200元，共實際取得15,800元 2 TATHI HUONG（中文姓名：謝氏香） 黃國蘭/ 黃國蘭之配偶蔡嬌 嘉義長庚紀念醫院11G25B病床 110年3月4日 110年3月17日 每日2,200元、每5日支付 每日400元，共實際取得4,000元 3 NUROHMAH（中文姓名：羅嫚） 王元鵬/ 王元鵬之父王養 嘉義長庚紀念醫院6H27B病床 110年3月3日 110年3月4日 每日2,300元、每5日支付 因工作時間過短，尚未實際取得 4 DAO THI KHANG（中文姓名：桃氏康） 曾意玲/ 曾意玲之父曾千年 嘉義長庚紀念醫院8G02A病床 110年3月12日 110年3月15日 每日2,400元、每5日支付 因工作時間過短，尚未實際取得 5 NGUYEN THI HANH（中文姓名：阮氏幸） 郭玉鳳/ 郭玉鳳之胞弟郭振榮 嘉義長庚紀念醫院7F02A病床 110年3月7日 110年3月10日 每日2,300元、每5日支付 因工作時間過短，尚未實際取得 

附表二：
被告有罪之證據、宣告刑及沒收：
◎編號之排序與附表一各次犯罪相對應，即編號1為附表一編號1
  之部分，以此類推
編號 逃逸移工 證據名稱及出處 宣告刑及沒收 1 阮氏銀 ⑴證人阮氏銀之證述   （嘉勤7700卷18至22頁、49至52頁、偵4108卷29至31頁） ⑵證人蔡美華之證述   （嘉勤7700卷1至4頁、28至30頁） ⑶被告與阮氏銀間之通聯、對話紀錄翻拍照片（嘉勤7700卷41至42頁） ⑷查獲現場照片2張 　（嘉勤7700卷5至6頁） ⑸內政部移民署外人居停留資料查詢（外勞）-明細內容（阮氏銀）1份 　（嘉勤7700卷16頁） ⑹收據2張、薪資計算表1份 　（嘉勤7700卷12至13頁、32頁）　　　　 黎氏喜意圖營利而違反任何人不得媒介外國人非法為他人工作之規定，處有期徒刑貳月，如易科罰金，以新臺幣壹仟元折算壹日。未扣案之犯罪所得新臺幣壹萬伍仟捌佰元沒收，於全部或一部不能沒收或不宜執行沒收時，追徵其價額。 2 謝氏香 ⑴證人謝氏香之證述   （嘉勤7988卷4至10頁、15至17頁） ⑵證人黃國蘭之證述   （嘉勤7988卷21至24頁） ⑶內政部移民署南區事務人隊嘉義縣專勤隊執行查察營業（工作）處所紀錄表1紙 　（嘉勤7988卷1頁）　 ⑷被告與謝氏香間之對話紀錄翻拍照片2張 　（嘉勤7988卷12頁） ⑸被告與陳氏柔間之電話聯繫、對話紀錄翻拍照片12張 　（嘉勤7988卷38至41頁） ⑹查獲現場照片1張 　（嘉勤7988卷25頁） ⑺內政部移民署外人居停留資料查詢（外勞）-明細內容（謝氏香）1份 　（嘉勤7988卷2頁）　 黎氏喜意圖營利而違反任何人不得媒介外國人非法為他人工作之規定，處有期徒刑貳月，如易科罰金，以新臺幣壹仟元折算壹日。未扣案之犯罪所得新臺幣肆仟元沒收，於全部或一部不能沒收或不宜執行沒收時，追徵其價額。 3 羅嫚 ⑴證人羅嫚之證述   （嘉勤7998卷19至24頁、35至39頁） ⑵證人王元鵬之證述   （嘉勤7998卷49至55頁） ⑶被告與羅嫚間之通聯、對話紀錄翻拍照片4張 　（嘉勤7998卷15至18頁） ⑷查獲現場照片4張 　（嘉勤7998卷11至14頁）　　 ⑸內政部移民署外人居停留資料查詢（外勞）-明細內容（羅嫚）1份 　（嘉勤7998卷47頁）　 黎氏喜意圖營利而違反任何人不得媒介外國人非法為他人工作之規定，處有期徒刑貳月，如易科罰金，以新臺幣壹仟元折算壹日。 4 桃氏康 ⑴證人桃氏康之證述   （嘉勤8001卷25至30頁） ⑵證人曾意玲之證述   （嘉勤8001卷41至44頁） ⑶內政部移民署南區事務人隊嘉義縣專勤隊執行查察營業（工作）處所紀錄表1紙 　（嘉勤8001卷51頁） ⑷被告與桃氏康間之通聯 、對話紀錄翻拍照片2張 　（嘉勤8001卷13頁、15頁） ⑸查獲現場照片3張 　（嘉勤8001卷11頁、17頁） ⑹內政部移民署外人居停留資料查詢（外勞）-明細內容（桃氏康）1份 　（嘉勤8001卷23頁） 黎氏喜意圖營利而違反任何人不得媒介外國人非法為他人工作之規定，處有期徒刑貳月，如易科罰金，以新臺幣壹仟元折算壹日。 5 阮氏幸 ⑴證人阮氏幸之證述   （嘉勤7991卷1至5頁、12至13頁） ⑵證人郭玉鳳之證述   （嘉勤7991卷28至31頁） ⑶內政部移民署南區事務人隊嘉義縣專勤隊執行查察營業（工作）處所紀錄表1紙 　（嘉勤7991卷19頁） ⑷被告與阮氏幸間之通聯 、對話紀錄翻拍照片4張 　（嘉勤7991卷9頁） ⑸查獲現場照片2張 　（嘉勤7991卷7頁） ⑹內政部移民署外人居停留資料查詢（外勞）-明細內容（阮氏幸）1份 　（嘉勤7991卷20頁） 黎氏喜意圖營利而違反任何人不得媒介外國人非法為他人工作之規定，處有期徒刑貳月，如易科罰金，以新臺幣壹仟元折算壹日。